【裁判字號】    92,易,194
【裁判日期】    920829
【裁判案由】    詐欺等
【裁判全文】
臺灣屏東地方法院刑事判決                          九十二年度易字第一九四號
    公  訴  人  臺灣屏東地方法院檢察署檢察官
    被      告  丙○○
右被告因詐欺等案件，經檢察官提起公訴（九十二年度偵字第四九二三號），本院判
決如左：
    主  文
丙○○共同意圖為自己不法之所有，以詐術使人將本人之物交付，累犯，處有期徒刑
捌月。
    事  實
一、丙○○前於民國八十一年間，因違反肅清煙毒條例案件，經台灣高等法院台中分
    院判處有期徒刑三年八月確定，於八十六年七月三十日假釋期滿執行完畢，猶不
    知悔改，因缺錢花用，由報紙分類廣告結識綽號「小董」真實姓名年籍不詳之成
    年男子，兩人竟共同基於意圖為自己不法所有之犯意聯絡，謀議由丙○○出面佯
    以向廠商購買自小客車，並提供身份證件向銀行辦理動產抵押貸款，再將所購之
    車向當舖典當變賣得款之方式詐取財物，兩人遂於九十一年五月七日，至不知情
    之許秀鳳設於高雄縣鳥松鄉○○路三十六之六號「富銓汽車商行」，以新台幣十
    五萬元之價格，購買車牌號碼ＺＬ─八四二一號中古自小客車一部，旋至台新國
    際商業銀行股份有限公司高雄分行（下稱台新銀行高雄分行），隱瞞丙○○並無
    支付能力且毫無意願支付分期貸款之事實，佯稱願以動產擔保交易抵押之方式提
    供上揭車輛辦理消費性貸款，由丙○○出面提供扣繳憑單等財力資料，與台新銀
    行高雄分行簽訂車輛動產抵押契約書，約定貸款期間，自九十一年六月七日起，
    至九十三年五月七日止，每月一期，每月平均攤還本息，每期清償八千六百五十
    二元，並以動產擔保抵押之方式，提供上揭車輛為動產擔保標的，設定抵押予台
    新銀行高雄分行，並向監理機關辦妥動產擔保交易動產抵押設定，約定標的物存
    放地點為丙○○位於屏東縣屏東市○○路四五五號之住所，在價金未付清之前，
    標的物僅得依約占有使用，不得任意遷移或為其他處分，而以此種方式使台新銀
    行高雄分行陷於錯誤，由台新銀行高雄分行於同日交付貸款十七萬元，並將貸款
    匯入許秀鳳之高雄中小企業銀行仁武分行帳號00000000000000號
    帳戶內。許秀鳳即於同日十七時許，將上揭車輛交付予「小董」轉交丙○○。詎
    丙○○在貸得上開消費性貸款後，自頭期款起即拒繳分期付款，並意圖為自己不
    法之利益，於九十一年五月九日十三時許，至方介村（另為不起訴處分）所經營
    ，設於屏東市○○里○○路四七二之一號「高屏當舖」，將動產擔保標的即上開
    小客車以五萬元典當。上開小客車於同年九月三日，由一名真實姓名、年籍不詳
    之成年人持丙○○之當票向高屏當舖贖回前開車輛，不知去向，債權人台新銀行
    多次派員至丙○○居所即車輛停放地點查訪，仍未見標的車輛，致台新銀行無法
    占有動產標的，依動產擔保交易法行使取償之權益，而受有損害。
二、案經屏東縣警察局報告台灣屏東地方法院檢察署檢察官偵查起訴。丙○○於審理
    時逃匿，經本院發布通緝後，始於九十二年七月十三日為警逮捕歸案。
    理  由
一、訊據被告丙○○固承認於右揭時、地因缺錢花用，與綽號「小董」真實姓名年籍
    不詳之成年男子至台新銀行辦理動產抵押貸款十七萬元，未繳交任何款項，即將
    前開小客車以五萬元之代價予以典當等情不諱，惟否認有何違反動產擔保交易法
    及詐欺取財犯行，辯稱：「看到『小董』登報說缺錢可找他，我打手機把我的身
    分證編號告訴他，隔天上午約在大樂見面，我跟他說我需要五萬元，他說要辦汽
    車貸款，他就帶我去高雄車商那邊看車……『小董』的意思就是用那部車貸款，
    沒有說貸多少金額……後來我有跟他去對保，他說車子要過戶，需要身分證、印
    章，我那時有工作，所以也有提供當時的扣繳憑單給他，其他程序都是他在辦，
    之後我一毛錢也沒拿到，他只是把車子給我」云云。經查，上開事實，業經告訴
    人代理人甲○○指述甚詳，核與證人許秀鳳、乙○○、李文雄、劉希裕、方介村
    證述之購車、典當情節相符，並有車輛動產抵押契約書、動產擔保交易動產抵押
    設定登記申請書、汽車買賣合約書、典當紀錄資料、當票影本各一紙及照片二張
    在卷可稽，被告雖以前詞置辯，惟本件係被告親自與證人許秀鳳訂立汽車買賣合
    約書，與告訴人簽立車輛動產抵押契約，復於九十一年九月三日親自將車輛出質
    予當鋪，且根本不會開車，當時也缺錢等情，已據被告自承在卷（見本院九十二
    年八月二十日審理筆錄），被告身為成年人，受有基本教育，並有相當之社會閱
    歷，其於簽署動產擔保交易契約書後，理應知悉其為動產擔保交易之債務人，需
    按期繳納分期款，不得任意將車輛出質，況觀諸被告於取得貸款後，分文未繳，
    旋即將車輛出質予當鋪等情，顯見被告自始即無償還貸款之意，又被告於本院審
    理時自承貸款時雖有工作，但缺錢等語屬實，則被告隱瞞上情而與告訴人辦理貸
    款，主觀上即有不法所有之詐欺意圖無訛，本件事證已明，被告犯行堪以認定。
二、核被告丙○○所為，係犯刑法第三百三十九條第一項詐欺取財罪及動產擔保交易
    法第三十八條不法處分標的物罪。被告與綽號「小董」的男子就上開犯行，有犯
    意聯絡及行為分擔，應為共同正犯。被告所犯上開兩罪間，有方法結果之牽連關
    係，為牽連犯，應從一重之詐欺取財罪處斷。又被告前因違反肅清煙毒條例案件
    ，經高等法院台中分院以八十二年度上訴字第二三三三號判處有期徒刑三年八月
    ，於八十六年七月三十日執行完畢，有臺灣屏東地方法院檢察署刑案資料查註紀
    錄表、臺灣高等法院被告全國前案紀錄表各一紙在卷可稽，被告於有期徒刑執行
    完畢後五年之內再犯有期徒刑以上刑之本罪，為累犯，應依法加重其刑。爰審酌
    被告素行、犯罪動機、目的、於取得貸款金額後，未按期繳交分期款，並違反動
    產擔保交易契約，將車輛典當得款花用，致告訴人所生之損害，且事後仍遲遲未
    與告訴人達成和解，及犯罪後態度等一切情狀，量處如主文所之刑。
據上論斷，應依刑事訴訟法第二百九十九條第一項前段，動產擔保交易法第三十八條
，刑法第十一條前段、第二十八條、第三百三十九條第一項、第五十五條、第四十七
條，罰金罰鍰提高標準條例第一條前段，判決如主文。
本案經檢察官廖俊豪到庭執行職務。
中      華      民      國    九十二    年      八      月    二十九    日
                                      臺灣屏東地方法院刑事第四庭
                                          審判長法  官  簡志瑩
                                                法  官  陳松壇
                                                法  官  陳姵君
右正本證明與原本無異。
如不服本判決應於收受本判決送達後十日內向本院提出上訴書狀，其未敘述上訴理由
者，並得於提起上訴後十日內向本院補提理由書狀（均須按他造當事人之人數附繕本
 ）「切勿逕送上級法院」
                                                書記官  許倬維
中      華      民      國    九十二    年      八      月    二十九    日
附錄：
中華民國刑法第三百三十九條
 (普通詐欺罪)
意圖為自己或第三人不法之所有，以詐術使人將本人或第三人之物交付者
，處五年以下有期徒刑、拘役或科或併科一千元以下罰金。
以前項方法得財產上不法之利益或使第三人得之者，亦同。
前二項之未遂犯罰之。


司法院資訊處製作；財團法人民間司法改革基金會備份。
